臺灣臺南地方法院刑事判決
110年度交簡上字第19號
上  訴  人  臺灣臺南地方檢察署檢察官
被      告  謝榮木


上列上訴人因被告過失致死案件，不服本院109 年度交簡字第28
47號中華民國109 年12月8 日第一審簡易判決（聲請簡易判決處
刑案號：109 年度調偵字第1754號），提起上訴，本院管轄之第
二審合議庭判決如下：
    主  文
上訴駁回。
謝榮木緩刑貳年。
    事  實
一、謝榮木於民國108 年12月14日下午1 時20分許，駕駛車牌號碼
    00-0000號自用小客車，沿臺南市南區中華西路1 段由南往北
    方向行駛，行經該路段與新平路之交岔路口時，欲左轉新平路，本
    應注意汽車行駛至交岔路口，左轉彎時，應行至交岔路口中
    心處左轉，且應讓直行車先行，而依當時天候晴、日間自然光
    線、柏油路面乾燥、無缺陷、無障礙物、視距良好等情形，
    並無不能注意之情事，竟疏未注意及此，貿然搶先左轉，適
    有林永祥駕駛車牌號碼000-0000號普通重型機車，沿中華西路1
     段由北往南方向駛至上開交岔路口，亦疏未注意車前狀況，
    貿然前行，雙方見狀閃避不及，謝榮木駕駛之車輛因而撞擊
    林永祥駕駛之機車，致林永祥遭撞飛後跌落在道路上，並因
    而受有頭部外傷、顱骨變形、顱內出血、肢體多處擦挫傷等
    傷害，到院前已無呼吸心跳，經送醫救治仍因頭部外傷、顱
    內出血而不治死亡。謝榮木於肇事後，於有偵查犯罪職權之
    機關或公務員尚未發覺其犯行前，即向接獲報案前往現場處
    理之員警承認肇事，自首並接受裁判。
二、案經臺灣臺中地方檢察署檢察官代驗後簽分及林永祥之父林
    建忠提出告訴，由臺灣臺南地方檢察署檢察官偵查後聲請以
    簡易判決處刑。
    理  由
壹、程序事項：
一、本案認定事實所引用卷內被告以外之人於審判外之陳述，除
    原已符刑事訴訟法所定傳聞例外規定而得作為證據外，檢察
    官、被告謝榮木於準備及審理程序時，均同意其有作為本案
    證據之證據能力（交簡上字卷第68頁至第71頁、第244 頁至
    第246 頁、第268 頁至第269 頁），審酌前揭陳述作成之程
    序並無違法，與本案之待證事實均具有關聯性，且尚無違法
    不當及證明力明顯過低之瑕疵，而認為以之作為證據應屬適
    當，是本案有關被告以外之人於審判外陳述之供述證據，依
    刑事訴訟法第159 條之5 第1 項規定，均有證據能力。
二、至於卷內所存經本院引用之非供述證據部分，與本件待證事
    實間均具有關聯性，且無證據證明係公務員違背法定程序所
    取得，依刑事訴訟法第158 條之4 之反面解釋，自有證據能
    力。
貳、實體事項：
一、認定事實所憑之證據及理由：
　㈠上揭犯罪事實，業據被告於警詢、偵訊、準備及審理程序中
    均坦承不諱（相驗卷第11頁至第14頁、第102 頁至第103 頁
    ，偵字卷第15頁至第16頁，交簡上字卷第67頁、第71頁至第
    72頁、第243 頁、第268 頁、第277 頁），核與證人即告訴
    人林建忠於警詢、偵訊中之證述情節大致相符（相驗卷第15
    頁至第19頁、第101 頁至第103 頁、第177 頁，偵字卷第16
    頁），並有道路交通事故現場圖、道路交通事故調查表㈠、
    道路交通事故調查報告表㈡、被告之證號查詢汽車駕駛人資
    料、臺灣臺中地方檢察署檢驗報告書、相驗屍體證明書、相
    驗照片、臺南市政府消防局救護紀錄表、台南市立醫院診斷
    證明書各1 份、現場及車損照片20張、路口監視器錄影檔案
    光碟1 片暨截圖9 張在卷可稽（相驗卷第21頁至第25頁、第
    35頁至第63頁、第107 頁至第115 頁、第121 頁至第131 頁
    、第161 頁、第171 頁、第181 頁證物袋內，調偵字卷第31
    頁，交簡上字卷第201 頁），足認被告上開任意性之自白與
    事實相符，應堪採信。
　㈡按汽車行駛至交岔路口，左轉彎時，應行至交岔路口中心處
    左轉，並不得占用來車道搶先左轉，且應讓直行車先行，道
    路交通安全規則第102 條第1 項第5 款、第7 款分別定有明
    文。被告考領有普通小型車駕駛執照，有被告之證號查詢汽
    車駕駛人資料1 份附卷可參（交簡上字卷第201 頁），本應
    對上開行車安全規定知之甚詳，而依當時天候晴、日間自然
    光線、柏油路面乾燥無缺陷、無障礙物、視距良好等客觀情
    形，有道路交通事故調查表㈠1 份在卷可佐（相驗卷第23頁
    ），並無不能注意之情事，詎被告竟疏未注意，未行至交岔
    路口中心處，亦未禮讓對向直行車先行，即占用來車道搶先
    左轉，致對向行駛至該處之被害人林永祥見狀閃避不及，被
    告駕駛之車輛因而撞擊被害人，有路口監視器錄影檔案光碟
    1 片暨截圖9 張在卷可按（相驗卷第55頁至第63頁、第181 
    頁證物袋內），堪認被告就本件車禍事故之發生，確有過失
    。又本件經送請車禍鑑定及覆議，結果均認：「被告駕駛自
    小客車，提前左轉，轉彎車未讓直行車先行，為肇事主因。
    被害人駕駛普通重型機車，未注意車前狀況，為肇事次因」
    ，有臺南市車輛行車事故鑑定委員會南鑑0000000 案鑑定意
    見書、臺南市車輛行車事故鑑定覆議委員會南覆0000000 案
    覆議意見書各1 份存卷可按（調偵字卷第51頁至第52頁，交
    簡上字卷第87頁至第88頁），益徵被告就本件車禍事故之發
    生確有過失無訛，至被害人雖亦疏未注意車前狀況而與有過
    失，然仍不能因此解免被告應負擔之過失罪責。而被害人遭
    被告過失駕車撞飛後，跌落在道路上，並因而受有頭部外傷
    、顱骨變形、顱內出血、肢體多處擦挫傷等傷害，到院前已
    無呼吸心跳，經送醫救治仍因傷重不治死亡，有臺灣臺中地
    方檢察署檢驗報告書、相驗屍體證明書、相驗照片、臺南市
    政府消防局救護紀錄表、台南市立醫院診斷證明書各1 份存
    卷可查（相驗卷第107 頁至第115 頁、第121 頁至第131 頁
    、第161 頁、第171 頁，調偵字卷第31頁），堪認被告上開
    過失駕車行為與被害人之死亡結果間，具有相當因果關係。
　㈢被告並無未依號誌左轉之過失情形：
　⒈按汽車行駛至交岔路口，其轉彎應遵守燈光號誌。在無其他
    標誌、標線禁制或指示下，圓形綠燈表示准許車輛直行或左
    、右轉，箭頭綠燈表示准許車輛依箭頭指示之方向行駛，道
    路交通安全規則第102 條第1 項第1 款、道路交通標誌標線
    號誌設置規則第206 條第1 款第1 目、第2 款第1 目分別定
    有明文。
　⒉經查，上開交岔路口中華西路方向所設置之交通號誌，於108
     年8 月間，即由原先設置之3 燈號號誌（紅、黃及圓形綠
    燈）變更為4 燈號號誌（紅、黃、左轉箭頭綠燈及圓形綠燈
    ），有臺南市政府交通局110 年7 月19日南市交交管字第11
    00874986號函1 份在卷可按（交簡上字卷第199 頁至第200 
    頁），堪認於本件事故發生之108 年12月14日，該路口處設
    置之交通號誌為4 燈號號誌（紅、黃、左轉箭頭綠燈及圓形
    綠燈）。次查，被告於審理中供稱：「我記得上開交岔路口
    處之紅綠燈有4 個燈號，本件事故我進入該處路口時，亮的
    是圓形綠燈」等語（交簡上字卷第72頁），核與路口監視器
    錄影檔案光碟1 片暨截圖9 張所示情形相符（相驗卷第55頁
    至第63頁、第181 頁證物袋內），佐以前揭號誌規定可知，
    在無其他標誌、標線禁制或指示下，圓形綠燈本即表示准許
    車輛左轉，而依道路交通事故現場圖，於上開交岔路口處亦
    未見有設置其他標誌、標線禁制或指示表明「於左轉箭頭綠
    燈未亮起、僅有圓形綠燈亮起時，禁止車輛左轉」，則被告
    於圓形綠燈亮起時，進入上開交岔路口左轉新平路，自無任
    何未依號誌左轉之過失情形可言。
　⒊至告訴人刑事陳述意見狀所附上開交岔路口號誌設置情形照
    片2 張（交簡上字卷第123 頁），雖可見該處另設有「特殊
    時相依號誌行駛」之標誌，惟查，該路口時相為中華西路1 
    段雙向通行時（燈號為圓頭綠燈），依道路交通標誌標線號
    誌設置規則第206 條規定，准許中華西路1 段左轉新平路車
    輛左轉，但仍應遵循道路交通安全規則第102 條第1 項第7 
    款「轉彎車應禮讓直行車先行」規定進行轉向；而於中華西
    路1 段由南往北方向遲閉（燈號為圓頭綠燈加上左轉箭頭）
    時相時，中華西路1 段由北往南方向為紅燈，中華西路1 段
    左轉新平路車輛可於該時相安全轉向等情，有臺南市政府交
    通局110 年6 月24日南市交交管字第1100779463號函1 份在
    卷可參（交簡上字卷第235 頁至第237 頁），足認上開「特
    殊時相依號誌行駛」之標誌，係意指中華西路1 段由南往北
    方向遲閉時相時（同時亮起圓形綠燈及左轉箭頭綠燈），提
    醒該行向之用路人欲左轉新平路之車輛「現已進入遲閉時相
    ，對向北往南之號誌已轉為紅燈，可把握遲閉時相期間安全
    左轉新平路」，並無以該標誌表示「於進入上開遲閉時相前
    （亦即左轉箭頭綠燈未亮起，僅有圓形綠燈亮起時），禁止
    南往北方向行駛之車輛左轉新平路」之意，此觀中華西路1 
    段南往北方向所設置之號誌為「圓形綠燈」，而非「直行箭
    頭綠燈」自明。是檢察官上訴意旨據此認被告未待左轉箭頭
    綠燈亮起，即違規左轉，而涉有未依號誌左轉之過失情形，
    尚容有誤會。
　㈣綜上所述，本件事證明確，被告犯行洵堪認定，應予依法論
    科。
二、論罪及維持原審判決之理由：
　㈠核被告所為，係犯刑法第276 條之過失致人於死罪。
　㈡關於被告自首情形之認定：
　　證人即本件車禍事故發生後到場處理之員警李名儒於審理中
    證稱：我是本件車禍事故發生後，第一批到場處理之員警，
    我到達現場後，被告有在場並表示他是本件車禍事故之車輛
    駕駛人等語（交簡上字卷第270 頁），核與臺南市政府警察
    局第六分局交通分隊道路交通事故肇事人自首情形紀錄表所
    記載：「報案人或勤指中心轉來資料未報名肇事人姓名，處
    理人員前往現場處理時，被告在場，並當場承認為肇事人」
    之情形相符（相驗卷第27頁），堪認被告於肇事後，於有偵
    查犯罪職權之機關或公務員尚未發覺其犯行前，即向接獲報
    案到場處理之員警承認肇事，自首並接受裁判，核與刑法第
    62條前段自首之要件相符，爰依法減輕其刑。
　㈢檢察官上訴意旨略以：被告於左轉號誌顯示前，即搶先左轉
    ，另涉有未依號誌左轉之過失；另被告有無符合自首情形，
    應依到場員警之密錄器為準，原審僅以書面認定，調查未備
    ；又被告犯後對被害人家屬幾不聞問，態度非佳，且迄未達
    成和解，原審僅判處有期徒刑6 月，顯屬過輕等語。
　㈣惟查，被告並無未依號誌左轉之過失情形，業如前述；就被
    告之自首情形部分，經本院當庭勘驗上訴意旨所指到場員警
    之密錄器錄影檔案光碟，其中並無攝得可資判斷被告是否符
    合自首情形之內容，有本院勘驗筆錄1 份存卷可按（交簡上
    字卷第244 頁），而被告於肇事後，確有向到場處理之員警
    自首為肇事人而接受裁判，合於自首要件等情，業據證人李
    名儒證述明確如前，是檢察官上訴意旨此等部分所指，均核
    無理由。
　㈤末按量刑之輕重，係事實審法院得依職權自由裁量之事項，
    茍已斟酌刑法第57條所列各款事由及一切情狀，作為酌量輕
    重之標準，而未逾越法定刑度，在同一犯罪事實與情節，如
    別無其他加重或減輕之原因，下級法院量定之刑，亦無過重
    或失輕之不當情形，則上級法院對於下級法院之職權行使，
    原則上應予尊重。經查，原審以被告罪證明確，並審酌被告
    駕車未遵守交通法規，於本件交岔路口，轉彎車未禮讓直行
    車，貿然提前左轉，肇生本件車禍事故，致被害人傷重死亡
    ，帶給被害人家屬精神上之痛苦至鉅，惟念其犯後坦承犯行
    ，態度尚佳，兼衡本件過失程度（被告為肇事主因），因金
    額差距尚未達成賠償共識等一切情狀，量處有期徒刑6 月，
    並諭知如易科罰金之折算標準為以新臺幣1,000 元折算1 日
    ，已綜合被告肇事情節、被害人死亡結果及被告因金額差距
    未能賠償損害等情形，作為本件科刑之判斷基礎，而於法律
    規定之刑度範圍內謹慎裁量決定刑度，並無違法或顯然失輕
    、過重之情事，亦無何科刑與罪責不相當之瑕疵可指，原審
    之刑罰裁量尚無輕縱或有其他失當之情事，本院第二審合議
    庭自應予以尊重，檢察官上訴意旨指摘原審量刑過輕，亦難
    認為有據。
　㈥綜上所述，原審判決認事用法並無違法或不當，量處之刑度
    亦稱妥適，應予維持。檢察官執前詞提起上訴，均核無理由
    ，應予駁回。
三、緩刑之說明：
　　被告未曾因故意犯罪受有期徒刑以上刑之宣告，有臺灣高等
    法院被告前案紀錄表1 份在卷可參（交簡上字卷第297 頁）
    ，因一時失慮致罹刑典，犯後於偵、審程序始終坦承犯行，
    已見悔意，嗣於本件雙方之民事訴訟經本院以110 年度南簡
    字第265 號判決後，與告訴人家屬以分期賠償該案判決主文
    所示應給付金額之方式達成和解，並遵期賠償完畢，經告訴
    人表示被告已和解、賠償，請斟酌是否賜被告緩刑，給予改
    過自新機會等情，有告訴人110 年10月18日提出之刑事陳報
    狀及所附該案判決、和解書、110 年12月2 日提出之刑事陳
    報狀、被告111 年1 月6 日提出之前開和解書之公證書正本
    、新光銀行國內匯款申請書各1 份、臺灣中小企業銀行匯款
    申請書2 份在卷可按（交簡上字卷第205 頁至第226 頁、第
    251 頁、第281 頁至第289 頁），堪認被告經此偵、審暨科
    刑教訓，當知所警惕，信無再犯之虞，是本院斟酌上情，認
    為本件原審所宣告之刑，以暫不執行為適當，爰依刑法第74
    條第1 項第1 款規定，併予宣告緩刑2 年，以啟自新。又緩
    刑之宣告，係國家鑒於被告能因知所警惕而有獲得自新機會
    之期望，特別賦予宣告之刑暫不執行之恩典，若被告在緩刑
    期間，又再為犯罪或其他符合法定撤銷緩刑之原因，均將產
    生撤銷本件緩刑宣告而仍須執行所宣告之刑之後果，被告務
    必切實銘記在心，警惕慎行，以免喪失自新之機會。
據上論斷，應依刑事訴訟法第455 條之1 第1 項、第3 項、第36
4 條、第368 條，刑法第74條第1 項第1 款，判決如主文。
本案經檢察官粟威穆聲請以簡易判決處刑，檢察官吳惠娟到庭執
行職務。
中　　華　　民　　國　　111 　年　　1 　　月　　25　　日
                  刑事第一庭  審判長法  官　梁淑美
                                    法　官　鄭文祺
                                    法　官　陳品謙
以上正本證明與原本無異。
不得上訴。
　　　　　　　　　　　　　　　　　　書記官  趙建舜
中　　華　　民　　國　　111 　年　　1 　　月　　25　　日